【裁判字號】    98,交易,170
【裁判日期】    980608
【裁判案由】    過失傷害
【裁判全文】
臺灣板橋地方法院刑事判決             98年度交易字第170號
聲  請  人  臺灣板橋地方法院檢察署檢察官
被      告  甲○○
                      2號3樓.
選任辯護人  劉世興律師
            林永祥律師
上列被告因過失傷害案件，經檢察官聲請簡易判決處刑（97年度
調偵字第1413號），本院受理後（98年度交簡字第99號），認不
宜簡易判決，改依通常程序審理，並判決如下：
    主  文
甲○○無罪。
    理  由
一、聲請意旨略以: 被告甲○○於民國97年3 月5 日12時許，駕
    駛車號6T-3881 號自小客車，沿臺北縣中和市○○路往新店
    方向行駛，行經臺北縣中和市○○路與安平路口時，應注意
    車前狀況，且依當時情形並無不能注意之情事，竟疏未注意
    貿然直行並超速行駛，而與駕駛車號BDE-817 號重型機車由
    臺北縣中和市○○路往安平路方向行駛之丙○○發生擦撞，
    致丙○○受有胸部挫傷合併左側血胸及3 、4 、5 、6 、7
    、8 、9 、10肋骨骨折、頭部外傷合併腦震盪、左側第四對
    腦神經損傷合併複視、多處擦傷、低血鈉之傷害，案經丙○
    ○訴由臺北縣政府警察局中和分局報請臺灣板橋地方法院檢
    察署檢察官偵查起訴，因認被告涉犯刑法第284 條第1 項之
    過失傷害罪嫌云云。
二、按犯罪事實應依證據認定之，無證據不得推定其犯罪事實，
    不能證明被告犯罪者，應諭知無罪之判決，刑事訴訟法第15
    4 條第2 項、第301 條第1 項分別定有明文。又犯罪事實之
    認定，應憑真實之證據，倘證據是否真實尚欠明確，自難以
    擬制推測之方法，為其判斷之基礎。且認定犯罪事實之證據
    係指足以認定被告確有犯罪行為之積極證據資料而言，該項
    證據自須適合於被告犯罪事實之認定，始得採為斷罪資料。
    故刑事訴訟上之證明資料，無論其為直接或間接證據，均須
    達於通常一般人均不致有所懷疑，而得確信其為真實之程度
    ，始得據為有罪之認定，若關於被告是否犯罪之證明未能達
    此程度，而有合理懷疑之存在，致使無從形成有罪之確信，
    根據罪證有疑，利於被告之證據法則，即不得據為不利被告
    之認定（最高法院53年臺上字第656 號、29年上字第3105號
    、76年度臺上字第4986號及32年上字第67號判例參照）。
三、公訴人認被告涉有前開罪嫌無非係以被告之供述、告訴人丙
    ○○於警詢及偵查中之證述、道路交通事故現場圖、道路交
    通事故調查報告表(一)(二)、現場照片33張及告訴人之診斷證明
    書等為其論據。訊據被告時固坦承其於上開時、地駕駛車輛
    與告訴人所騎乘之機車發生碰撞，告訴人並因此受有傷害，
    惟堅決否認其有何過失情事，辯稱：當時車流量很多，伊旁
    邊的車子滿滿的，伊無法看到右邊的車輛，經過路口時告訴
    人就闖紅燈衝出來，伊反應不及，但伊已有踩煞車及按喇叭
    ，且伊當時並沒有超速之情形等語。
四、程序方面:
    按被告以外之人於審判外之陳述，經當事人於審判程序同意
    作為證據，法院審酌該言詞陳述或書面陳述作成時之情況，
    認為適當者，亦得為證據。當事人、代理人或辯護人於法院
    調查證據時，知有第159 條第1 項不得為證據之情形，而未
    於言詞辯論終結前聲明異議，視為有前項之同意，刑事訴訟
    法第159 條之5 定有明文。查本案卷附之言詞陳述及書面證
    據，經本院於準備程序及審理時提示被告、辯護人、檢察官
    後均表示無意見，且迄於言詞辯論終結前亦未聲明異議，可
    認為均同意作為證據，本院審酌該等證據之取得過程並無瑕
    疵，與本案待證事實間復具有相當之關聯性，以之為本案證
    據尚無不當，自得採為證據。
五、實體方面:
  (一)查本案肇事地點係在臺北縣中和市○○路與安平路口T 字路
    口，被告行進方向係沿景平路往新店方向行駛，告訴人則由
    景平路欲左轉往安平路向行駛之事實，業據被告於警詢、偵
    查及本院供承不諱，核與告訴人於警詢、偵查時證述情節相
    符，復有交通事故現場草圖、道路交通事故現場圖、道路交
    通事故調查報告表(一)(二)、現場相片等附卷可稽【見偵卷15至
    18 、24 至40頁】。又告訴人因本件車禍受有有胸部挫傷合
    併左側血胸及3 、4 、5 、6 、7 、8 、9 、10肋骨骨折、
    頭部外傷合併腦震盪、左側第四對腦神經損傷合併複視、多
    處擦傷、低血鈉之傷害，並有診斷證明書1 紙在卷可憑，則
    為被告所不爭執，合先敘明。
  (二)被告辯稱: 當時是告訴人闖紅燈衝出來，伊反應不及乙節，
    因已為告訴人於警詢及偵查中所否認【見偵卷第10、84、85
    頁】，是本案所應審究之爭點，為事故發生時，被告與告訴
    人雙方行車方向之交通號誌燈指示情形、被告行經肇事路口
    時有無超速行駛情形、被告當時是否能注意告訴人形跡動向
    ，及是否因超速而無充裕時間可採取適當措施之情形。經查
    :
  事故發生時，肇事路口交通號誌燈指示情形:
    (1)本件車禍發生時景平路上之交通號誌係綠燈之事實，迭據
      證人丁○○警訊中陳稱: 「我們沿景平路往新店方向行駛
      ，我坐在6T-3881 號的右前座，到達景平路、安平路口前
      ，我們行駛於內側車道，我們的方向是綠燈，我看到有1
      台白色機車自我右前方先闖紅燈直行往安平路方向，對方
      是尾隨該白色機車一起闖紅燈出來」等語【見偵卷第7 頁
      】、於偵查中證稱: 「當天被告駕駛自小客車由中和景平
      路往秀朗橋、新店方向行駛，我坐在駕駛座，我們行駛在
      內側車道，當時告訴人騎機車往安平路方向行駛，安平路
      是單行道，只能進去不能出來，告訴人是自景平路往安平
      路方向行駛尾隨一台白色機車出來，我們有先看到那輛白
      色機車，我們閃避那台白色機車後，車頭偏右，因為告訴
      人也緊在後闖紅燈，我們來不及再將車頭拉左，已經來不
      及反應，所以才與告訴人發生擦撞」等語【見偵卷第52頁
      】及於本院98年5 月4 日審理時證稱: 「（辯護人問: 當
      時案發經過？）我坐在被告車子副駕駛座，我們是從景平
      路往新店方向行駛，在景平路路口號誌是紅燈剛轉換成綠
      燈，被告的車子正準備要起步，一輛白色機車突然衝出來
      ，我們做閃避白色機車的動作，然後，告訴人的車子是尾
      隨白色機車後面也是突然衝出來，我們來不及閃避，就撞
      到告訴人」、「（檢察官問：你們在景平路等紅燈多久時
      間？）我們到快到路口之前還是紅燈，我們在減慢車速中
      ，就已經變綠燈，我們之前還有一輛計程車先走」、「（
      檢察官問：變綠燈時，你們距離路口停止線多遠？）沒有
      辦法回答，我們前面只有一輛計程車，距離該計程車大約
      有二、三台車身」等語不移。
    (2)本院當庭勘驗肇事路口於安平路上之監視器錄影光碟內容
      ，雖未錄到上開肇事路口之交通號誌指示情形，但發現:
      「1.監視器畫面0:1 秒至0:52秒間止: 景平路往新店方向
      、景平路往板橋方向雙方均有車輛通行。2.監視器畫面0:
      10秒至0:11秒間: 在景平路往新店方向之左轉車道以外之
      最內側車道，出現一小客車影像直駛過，車後並有大量煙
      塵，之後出現一機車影像，本為直立，後倒在地上」等情
      （見卷附本院勘驗筆錄），並參佐證人即現場處理警員乙
      ○○於本院98年3 月2 日訊問時證稱: 「當安平路上的燈
      號是綠燈的時候，景平往新店的燈號應該是一個紅燈再加
      一個左轉綠燈即只能左轉」等語，足認於本件事故發生時
      ，景平路上直行綠燈時間至少已有10秒以上，而安平路上
      燈號應為紅燈無訛。因此，告訴人當時騎乘機車欲由景平
      路左轉安平路時，係闖紅燈駛入該路口，至為灼然。
    (3)按「駕駛人駕駛汽車，應遵守道路交通標誌、標線、號誌
      之指示，並服從執行交通勤務之警察或依法令執行指揮交
      通及交通稽查任務人員之指揮」、「汽車行駛至交岔路口
      ，其行進、轉彎，應依下列規定：一、應遵守燈光號誌或
      交通指揮人員之指揮，遇有交通指揮人員指揮與燈光號誌
      並用時，以交通指揮人員之指揮為準」道路交通安全規則
      第90條、第102 條第1 項第1 款分別設有明文。本件告訴
      人疏未注意上開規定，率而闖越紅燈進入上開路口致與被
      告駕駛之車輛發生碰撞，是本院認定告訴人就本件車禍之
      發生顯有重大過失。
  被告於行經肇事路口時有無超速行駛之情形:
    (1)本件肇事路口之速限為50公里乙節，有交通部公路總局第
      一區養護工程處中和工務段97年10月9 日以一工中字第09
      70006840號函覆檢送之景平路與安平路口現場標線設置照
      片及平面圖附卷可稽【見偵卷第98至102頁】。
    (2)再依卷附現場處理警員乙○○所製作之交通事故故現場草
      圖、道路交通事故現場圖、肇事現場照片【見偵卷第15至
      26頁及本院97年5 月4 日審判筆錄後】所示煞車痕以觀，
      可知被告車輛之煞車痕至少有27.9公尺（以該車較短之右
      煞車痕計算）。經參照司法行政部函轉交通部道路交通安
      全督導會訂5.4.交導登 (62) 字第232 號函附之「一般公
      路汽車煞車距離、行車速度對照表」所示，並參酌案發地
      點之路面狀況（依卷附道路交通事故調查表(一)顯示當時為
      柏油路面、路面乾燥，年限則無法得知，故折衷以1 年至
      3 年之路面計），可知被告車輛當時時速應有超過70公里
      ，是被告於本件事故發生前有超速行駛之事實，應堪認定
      。
  被告當時是否能注意告訴人形跡動向，及是否因超速而無充
    裕時間可採取適當措施之情形？
    (1)按汽車駕駛人，因可信賴其他參與交通之對方亦能遵守交
      通規則，且衡諸日常生活經驗及一般合理駕駛人之注意能
      力，已為必要之注意，並已採取適當之措施，或縱未採取
      適當之措施，仍無法避免交通事故之發生時，該汽車駕駛
      人對於信賴對方亦能遵守交通規則乃竟違規之行為，自無
      預防之義務，難謂該汽車駕駛人即有能注意而不注意之過
      失，而令負過失之責任，此有最高法院90年度臺上字第24
      00號判決可資遵照，合先指明。
    (2)查本件車禍發生係因告訴人於行經肇事路口時有貿然闖紅
      燈情事，故對本件車禍肇事原因負有重大過失責任，已據
      本院認定如前，復參酌證人丁○○於本院98年5 月4 日審
      理時證稱: 「（當時）一輛白色機車突然衝出來，我們做
      閃避白色機車的動作，然後，告訴人的車子是尾隨白色機
      車後面也是突然衝出來，我們來不及閃避，就撞到告訴人
      」、「（辯護人問：被告車子是開到哪個地點你才看到告
      訴人機車才竄出來？）剛過停止線」、「（辯護人問：你
      看到告訴人機車出來時，告訴人機車距離被告車子距離多
      長？）不到一公尺，已經剛閃過白色機車之後，不到一公
      尺，告訴人機車就衝過來」、「（辯護人問：你們為何會
      那麼晚看到告訴人機車衝出來？）因為那時候是  紅燈，
      一、二線道都是車子，而且公車也擋住，無法看到」、「
      （檢察官問：你們接近安平路路口時，右側車輛是否很多
      ？）是」、「（檢察官問：你們右側車輛是行駛中還是停
      止中？）有些剛起步，有些還在靜止中」、「（檢察官問
      ：你前面提到的白色機車是從何處過來？）我們右側，往
      安平路過去」、「（檢察官問：你看到白色機車的時候，
      那輛機車在何處？）已經在我們正前方」、「（檢察官問
      ：距離你們正前方多遠？）快三公尺」、「（檢察官問：
      告訴人機車距離白色機車多遠？）很近，以機車車身來算
      ，大約是二至三台機車車身距離」、「（檢察官問：一開
      始發現告訴人機車的時候，告訴人機車在何位置？）我看
      到時，機車就已經在我們右前方，已經快撞擊到了，因為
      我坐在副駕駛座，右邊都是公車，因為第一、二線都有公
      車站，最外側二個車道都有公車停著，還有直行的機車還
      沒有起動，只有幾台機車起步，所以我的視線都被擋住，
      直到告訴人機車接近時，我才看到」、「（檢察官問：被
      告何時開始煞車？）第一輛白色機車衝出來時，被告就煞
      車往右閃，之後告訴人機車就往我們右前輪撞下去」等語
      ，及依卷附現場照片所示【見偵卷第24至26頁】，上開Ｔ
      字路口右方附近確有多個公車站牌之事實綜情以觀，足認
      被告所辯因當時車流量很多，致無法看到T 字路口右邊的
      車輛行跡動向乙節，誠屬可信。
    (3)被告既係依綠燈號誌指示進入上開路口，則其於該路口自
      屬擁有『路權』，得優先通行，而當時安平路方向之號誌
      為紅燈，被告自可信賴該紅燈方向之右方來車，均能遵守
      號誌管制以讓之先行，詎告訴人竟違反此種信賴貿然闖紅
      燈而來，被告顯難注意防範。況衡諸一般駕駛習慣，告訴
      人闖紅燈超越該路口之行為對當時行駛在景平路上之車輛
      ，均構成極大之危險，極易造成駕駛人心中鉅大之壓力與
      驚嚇，一不小心，極可能造成連環車禍，釀成更大傷害，
      實不宜輕易將該危險承擔之責任，轉嫁在遵守交通號誌行
      駛之被告，因此益難謂被告有能注意而未注意告訴人行跡
      動向及車前狀況之疏失。
    (4)末查，被告於行經上開路口時固有超速行駛之事實，然2
      車於路口相撞之肇事責任歸屬，除參酌各該路口之路況、
      駕駛人之車速外，尤重2 車相對位置，以判明其等分別通
      過上開路口之時間及相對車輛為適當措施反應時間。本件
      縱令當時被告依法定速限50公里之時速行駛，依交通部66
      年10月27日交路（66）字第10275 號函所附汽車行駛距離
      及反應距離一覽表所示，駕駛人之一般平均反應力為4 分
      之3 秒，故時速50公里時，駕駛人之反應距離（即發現狀
      況後至開始煞車時車輛之行駛距離，不包含開始煞車後之
      煞車距離）為10.40 公尺，再加計時速50公里車輛在瀝青
      乾燥、1 年至3 年路面之煞車距離為13公尺（見前開所示
      之「一般公路汽車煞車距離、行車速度對照表」），得知
      被告需23.4公尺之距離才可完全煞停。而經觀諸證人丁○
      ○前開證詞、告訴人於偵查中陳稱: 「我當時確實是跟在
      一輛機車後方往安平路方向行駛，我不記得該機車的顏色
      為何，當時我在安平路與景平路口往安平路口方向行駛時
      沒有注意到是否有很多車和我一起起步，因我是第二輛車
      ，不知道後方有無很多車，我被被告撞到的位置是在內外
      車道中間分隔線的位置，即接近內側車道的位置」等語【
      見偵卷第84頁】，及被告於本院98年5 月25日審理時陳稱
      :「（檢察官問：當時你發現時，告訴人機車在何位置？
      ）右前大約不到『10M 』，當時告訴人的機車是從我的右
      側斜開過去」、「（檢察官問：當時你看到時，如何反應
      ？）我先偏右閃，因為在告訴人前方5 或6M左右，有壹台
      機車闖紅燈，接著看到告訴人的機車，就往左一點，並踩
      煞車」、「（檢察官問：你有看到告訴人的機車是從哪邊
      騎出來的？）我看到告訴人的機車時，他已經在我的右側
      車道」等語，可見告訴人於闖紅燈後行經至內外側車道中
      間前，因被告右邊之視線尚遭在其外側一、二道行駛之公
      車阻擋，故被告發現告訴人機車行跡動向時，應在其車前
      不到20公尺內，且無其他事證證明被告在其車前23.4公尺
      外即有發現告訴人機車行跡情事，而當時除告訴人外，尚
      有在告訴人前方之機車擅闖紅燈，是被告就此瞬間突然之
      車前狀況，顯然已無完全煞停之反應距離，況被告確已為
      煞車、避免碰撞之舉措，難認被告有未盡其應有之注意義
      務及防止結果發生之情形。
六、綜上，本件車禍事故肇事原因應係被告駕駛上開自小客車沿
    臺北縣中和市○○路往新店方向行駛，途經景平路、安平路
    口T 字路口時，適告訴人騎乘機車沿景平路欲左轉安平路方
    向行駛，強行闖越紅燈欲穿越路口，致被告閃避不及，煞車
    後猶與告訴人機車發生碰撞，致告訴人受傷，應堪認定。而
    本件被告駕駛上開車輛既係依號誌為綠燈之指示，正常行駛
    進入該路口，應可信賴告訴人亦能遵守交通規則，同時為必
    要之注意，被告對於告訴人在該路口闖紅燈侵犯他人用路權
    之突然駛出違規行為，依當時情形並無法預見或可證明其有
    預見之可能，是被告自無充足時間可採取適當之措施以避免
    危險之發生。至被告之超速行為固有違反道路交通安全規則
    第93條第1 項之規定，但縱令被告依法定速限行駛，依本院
    前開認定，其亦無法迴避本件車禍之發生，故被告之超速行
    為，應僅負行政責任，不能爰引為不利被告之認定。此外，
    復查無其他積極證據，足資證明被告確有公訴人所指過失傷
    害犯行，自屬不能證明被告犯罪，依法應諭知被告無罪之判
    決。
據上論斷，應依刑事訴訟法第452 條、第301 條第1 項，判決如
主文。
本案經檢察官江耀民到庭執行職務。
中    華    民    國    98    年    6     月    8     日
                             交通法庭 法  官   古秋菊
上列正本證明與原本無異。
如不服本判決，應於判決送達後10日內敘明上訴理由，向本院提
出上訴狀 (應附繕本) ，上訴於臺灣高等法院。其未敘述上訴理
由者，應於上訴期間屆滿後20日內向本院補提理由書「切勿逕送
上級法院」。
                                      書記官   王元佑
中    華    民    國    98    年    6     月    8     日


司法院資訊處製作；財團法人民間司法改革基金會備份。
